【裁判字號】    97,消債更,848
【裁判日期】    971023
【裁判案由】    更生事件
【裁判全文】
臺灣臺北地方法院民事裁定           97年度消債更字第848號
聲  請  人
即債務人    甲○○
上列當事人因消費者債務清理事件聲請更生，本院裁定如下：
    主  文
更生之聲請及保全處分之聲請均駁回。
更生之聲請費用由聲請人負擔。
    理  由
一、按聲請更生或清算不合程式或不備其他要件者，法院應以裁
    定駁回之，但其情形可以補正者，法院應定期間先命補正，
    消費者債務清理條例（下稱本條例）第8條定有明文。又債
    務人對於金融機構因消費借貸、自用住宅借款、信用卡或現
    金卡契約而負債務，在聲請更生或清算前，應提出債權人清
    冊，以書面向最大債權金融機構請求協商債務清償方案並表
    明共同協商之意旨，復為本條例第151條第1項所明定。又自
    債務人提出協商請求之翌日起逾三十日不開始協商，或自開
    始協商之翌日起逾九十日協商不成立，債務人得逕向法院聲
    請更生或清算，本條例第153條亦有明文。而本條例所訂之
    前置協商程序，揆其立法意旨無非認債務人對於金融機構因
    前開原因所負欠債務，其法律關係較為單純明確，金融機構
    並已訂有債務協商機制，如能協商成立，債務人不需依本條
    例聲請更生或清算，可疏減法院負擔，有效分配司法資源，
    並使債務人得自主解決其債務，爰就此部分採行協商前置主
    義。再中華民國銀行公會為使協商前置程序順利並快速進行
    ，擬定相關所需文件說明：包括(1)前置協商申請書；(2)身分
    證正反面影本；(3)申請人財產及收支狀況說明書；(4)債權人
    清冊；(5)近2年綜合所得資料清單及最近1個月核發財產資料
    ；(6)近3個月薪資證明（如無證明請出具收入切結書）；(7)
    勞工保險投保資料表及明細（如無資料可免提供），並於網
    路上公告、備妥相關申請表格供債務人下載。經核前開文書
    既屬達成協商所必要審核文件（包含為確認「確為債務人本
    人申請協商」及「可能履行之協商內容」等），且已較債務
    人向法院聲請更生或清算時所應提出及檢附文件簡便，故無
    提出之困難性，並於協商不成立後可挪作聲請更生或清算應
    提出文件之一部；加以承前述，協商前置之立法意旨在疏減
    法院負擔，而責由最大債權銀行介入以求當事人間得自主解
    決債務，各當事人自兼負有最大的誠實協力義務，以形成協
    商成立，而債務人對其財產、所得、收支狀況，本屬知之最
    詳，且對之依法有誠實說明之義務（參照本條例第134條、
    第146條規定），於適當範圍令債務人配合提出相關文件及
    說明，以便最大債權銀行依法律授權調取相關資料後，得以
    相互核實（詳本條例第151條第2項），應符衡平原則。即銀
    行公會所訂前述應檢附文件，雖較法律所規定之內容繁瑣，
    但有其必要，並易促成協商方案形成。準此，倘最大債權銀
    行依前開規定通知債務人補正，債務人無正當理由，不予補
    正，故意造成協商無法進行或延滯協商程序，自屬有違誠實
    信用原則，尚不得執此可歸責己之事由，以脫法方式逕援引
    本條例第153條前段規定主張最大債權銀行逾30日不開始協
    商，逕向法院聲請更生或清算。
二、本件聲請意旨略謂：債務人因財務困難，有不能清償債務之
    情事，前已提出債權人清冊，於民國97年4月21日以書面向
    最大債權金融機構日盛國際商業銀行股份有限公司（下稱日
    盛銀行）請求共同協商債務清償方案，該函經日盛銀行於97
    年8月12日收受後，迄今尚未開始協商程序，且其無擔保或
    無優先權之債務總額未逾新臺幣1,200萬元，復未經法院裁
    定開始清算程序或宣告破產，爰依消費者債務清理條例聲請
    准予更生云云。
三、經查，債務人確有對於金融機構因消費借貸、信用卡契約而
    負債務，並經債務人於97年8月12日以書面向最大債權金融
    機構日盛銀行請求共同協商債務清償方案，惟債權人日盛銀
    行於收受通知後，即於97年8月14日函知債務人因申請文件
    不齊全請債務人儘速補齊文件，有債務人自行提出之前置協
    商退件通知函在卷可稽。是以，最大債權銀行日盛銀行通知
    債務人補正申請相關文件，係為促成協商方案形成而於適當
    範圍令債務人配合提出，有其必要性，然債務人知悉通知補
    正之事實而無正當理由，竟不予補正，故意延滯協商程序，
    自不得執此可歸責己之事由，以脫法方式逕援引本條例第15
    3 條前段規定主張最大債權銀行逾30日不開始協商，逕向
    法院聲請更生或清算，從而，本件債務人聲請更生，既未遵
    循本條例第151條第1項規定，先與全體金融機構債權人完成
    債務協商程序，即進而向本院提出更生聲請，顯係違背本條
    例之立法意旨，且上開欠缺又屬無從補正，依上說明，自應
    駁回其更生聲請，至於保全處分之聲請，亦因本案聲請之駁
    回而失其附麗，是併予駁回。爰依法裁定如主文。
中    華    民    國    97    年    10    月    23    日
              民事第二庭    法      官  歐陽漢菁
上為正本係照原本作成
如不服本裁定，應於裁定送達後10日內，以書狀向本院提出抗告
，並繳納抗告費新臺幣1千元
中    華    民    國    97    年    10    月    23    日
                            書  記  官  王黎輝


司法院資訊處製作；財團法人民間司法改革基金會備份。
